【裁判字號】    89,上易,444
【裁判日期】    890411
【裁判案由】    就業服務法
【裁判全文】
臺灣高等法院高雄分院刑事判決                    八十九年度上易字第四四四號
    上  訴  人  台灣高雄地方法院檢察署檢察官
    被      告  甲○○
    被      告  乙○○
右上訴人因被告違反就業服務法案件，不服臺灣高雄地方法院八十八年度易字第四九
七號中華民國八十九年一月二十八日第一審判決（起訴案號：臺灣高雄地方法院檢
察署八十八年度偵字第二三二二一號），提起上訴，本院判決如左：
      主  文
上訴駁回。
      理  由
一、本案經本院審理結果，認第一審判決以不能證明被告甲○○、乙○○犯罪，而對
    被告甲○○、乙○○為無罪之諭知，核無不當，應予維持，並引用第一審判決書
    記載之證據及理由（如附件）。茲補充記載如左：
    （一）、檢察官上訴意旨略以：泰籍女子SAENNOI MANEE於原審審理時雖稱不知
            警訊筆錄內容，且遭員警恐嚇將其遣送返國，然案重初供，其事後於審
            理中所言，不無迴護被告之可能，且警訊亦有翻譯人員為其翻譯，原審
            逕認其不知警訊內容且又遭恐嚇等詞可採，實與經驗法則有違，請撤銷
            原判決，另為適當合法之判決云云。
    （二）、惟按，我國現行刑事訴訟制度，係採自由心證主義，對於證據之種類並
            未設有限制，關於證據之蒐集與調查，並不限於法院及檢察官始得為之
            ，司法警察或司法警察官亦有協助檢察官偵查犯罪之職權，其依法定程
            序所製作之詢問筆錄，即屬刑事訴訟法第一百六十五條第一項所規定，
            可為證據之筆錄之一種，法院依直接審理方式，顯示於公判庭加以調查
            ，並經言詞辯論者，固仍有證據能力，惟證人所作先後不同之證言，何
            者為可採，事實審法院本得參酌其他相關證據為自由之判斷，苟無違經
            驗法則，即難指為違法。（最高法院七十一年台上字第六一四０號、七
            十二年台上字第三九七六號判例參照）
    （三）、經查：
            (1)、本件被告甲○○、乙○○始終否認涉有公訴人所指之犯行，被告江
                梨濤辯稱：因泰籍女子SAENNOI MANEE係伊申請僱用照顧其父親及
                料理家務，而其不會煮食，對台灣料理無概念，其父母對其料理均
                無法入口，故請乙○○代為教導煮菜等語；被告乙○○辯稱：伊僅
                教導該外勞女子SAENNOI MANEE煮菜，且該泰傭行李、衣物均在被
                告甲○○家中且均住該處，只有因被告甲○○外出公差未回其簡餐
                店帶該泰傭回家，而電話請託伊代為安頓該泰傭借宿一夜，並非住
                在其家等語。
            (2)、公訴人認被告甲○○、乙○○涉有違反就業服務法之罪嫌，係以證
                人即泰籍女子SAENNOI MANEE於警訊時之證詞為主要之論罪依據。
                查證人即泰籍女子SAENNOI MANEE之警訊筆錄固載有「．．．我被
                合法僱主甲○○指派到他的朋友乙○○所經營的『美馨簡餐店』內
                從事洗碗工作．．．薪資也是由非法僱主乙○○給付我的．．．」
                （見八十八年八月二十七日警訊（調查）筆錄、警卷第五頁）惟證
                人即泰籍女子SAENNOI MANEE於原審審理中到庭證稱：「（被告有
                無要你說出有利於他們的話？）一個星期內以前有二天在被告郭瑛
                珠家裏，在那裏學煮菜，被告並沒有要我說出有利於他們的話。」
                「（警訊筆錄有何意見？）我不瞭解警訊內容。」（見原審八十九
                年一月十九日審判筆錄）顯見證人即泰籍女子SAENNOI MANEE之警
                訊筆錄所載內容與其於原審審理中到庭所證內容不符。
            (3)、查證人即泰籍女子SAENNOI MANEE係於八十八年七月一日始入境來
                台，言語生疏，隻身遠來，人地不熟，其被查獲之際，內心之驚惶
                ，可以想見。故其警訊筆錄所記載之內容，是否與事實相符，即應
                慎重探究。本件證人即泰籍女子SAENNOI MANEE之八十八年八月二
                十七日警訊（調查）筆錄，係以英文訊問，而以中文作答，而經該
                外勞女子SAENNOI MANEE、外事警員涂啟峰及翻譯人葉桂音分別簽
                名於後，固有該調查筆錄附警訊卷可稽。惟查該泰籍女子SAENNOI
                MANEE並不會講英文，不會閱讀英文及中文，只會說泰語及簡單之
                中文，且該調查筆錄是例稿，分據證人即該承辦之外事警員涂啟峰
                、翻譯人葉桂音及泰傭SAENNOI MANEE分別於原審審理時供明在卷
                。證人即制作調查筆錄之翻譯人葉桂音到庭結證稱：「（問：是否
                當初你所作出之翻譯）沒錯，‧‧當時是透過電話翻譯而製作。」
                （見原審八十九年一月十九日審判筆錄）顯見本件警訊筆錄執行詢
                問之警員與被詢問之泰籍女子SAENNOI MANEE言語不通，雖有透過
                翻譯人葉桂音之翻譯，惟係「透過電話翻譯而製作」，既係「透過
                電話翻譯」，顯見翻譯人葉桂音警訊時並不在現場，雖有電話以供
                溝通，惟此種溝通就詢問人及與被詢問人而言，僅係單向、間接之
                溝通，難以確保詢問人及與被詢問人意思之真正，亦不足以確保詢
                問人及與被詢問人之詢答與筆錄記載之內容相符。由此足認證人即
                泰籍女子SAENNOI MANEE之警訊筆錄確有瑕疵可指。況本件證人即
                泰籍女子SAENNOI MANEEE，在本案未被查獲前，其薪資係由被告江
                梨濤所給付，有其提出第一商業銀行匯出匯款賣匯水單二紙，外勞
   薪資表、購買手機證明書各一紙附卷可佐，亦足證證人SAENNOI
                MANEE之警訊筆錄所載「．．．薪資也是由非法僱主乙○○給付我
                的．．．」等語，與事實不符。
    （三）、從而，原審認證人即泰籍女子SAENNOI MANEE於警訊時之證詞不足採信
            ，係就證據之證明力（原審判決理由所載「證據能力」一語，容有誤會
            ，應予訂正）之判斷，與經驗法則並無相違，核屬審判職權之合法行使
            ，不能指為違法。本件尚難認被告甲○○及被告乙○○二人所為，該當
            就業服務法第五十三條第二款、第三款「以本人名義聘僱外國人為他人
            工作」及「未經許可聘僱或留用他人所申請聘僱之外國人」之構成要件
            ，而均應依第五十八條第一項後段論處，自不得遽以該罪相繩。此外，
            復查無其他積極證據足資認定被告甲○○、乙○○上開犯行，其等犯罪
            自屬不能證明。原審經詳查後，依刑事訴訟法第三百零一條第一項前段
            之規定，為被告甲○○、乙○○無罪之判決，核無違誤。檢察官上訴意
            旨，指摘原判諭知被告甲○○、乙○○無罪，與經驗法則有違，尚嫌未
    洽云云，非有理由，應予駁回。
二、據上論結，應依刑事訴訟法第三百七十三條、第三百六十八條，判決如主文。
本案經檢察官羅正平到庭執行職務。
中    華    民    國     八十九     年       四       月     十一   日
                              臺灣高等法院高雄分院刑事第三庭
                                  審判長法官  莊秋桃
                                        法官  謝宏宗
                                        法官  陳中和
右正本證明與原本無異。
不得上訴。
                                      書記官  劉博文
中    華    民    國     八十九     年       四       月    十四    日
                                                                  Ｊ
臺灣高雄地方法院刑事判決                        八十八年度易字第四九七號
    公  訴  人  臺灣高雄地方法院檢察署檢察官
    被      告  甲○○  男四十五歲（民國○○○年○月○日生）
                        住高雄市前鎮區○○○路九六三號九樓之四
                        身分證統一編號：Ｅ一0000000號
    被      告  乙○○  女四十二歲（民國○○○年○月○○日生）
                        住高雄市○○區○○路一七四巷二七號
                        身分證統一編號：Ｔ二二一八五二號
右列被告因違反就業服務法案件，經檢察官提起公訴（八十八年度偵字第二三二二一
號），本院判決如左：
    主  文
甲○○、乙○○無罪。
      理  由
一、公訴意旨略以：被告甲○○於民國八十八年七月一日申請泰籍女子SAENNOI
    MANEE入境任家庭監護工，竟於該女子入境後，即指派其至被告乙○○經營之高
    雄市○○區○○路一七六號美馨簡餐店從事洗碗之工作，嗣於同年八月二十七日
    十四時許，在該簡餐店為警查獲，因認被告違反就業服務法第五十三條第二款、
    第三款之規定，均應依第五十八條第一項後段論處等語。
二、按犯罪事實應依證據認定之，無證據不得推定其犯罪事實；不能證明被告犯罪者
    ，應諭知無罪之判決，刑事訴訟法第一百五十四條、第三百零一條第一項分別定
    有明文。又刑事訴訟法上所謂認定犯罪事實之證據，係指足以認定被告確有犯罪
    行為之積極證據而言，該項證據自須適合於被告犯罪事實之認定，始得採為斷罪
    資料；再事實之認定，應憑證據，如未能發現相當證據，或證據不足以證明，自
    不能以推測或擬制之方法，以為裁判基礎，最高法院二十九年上字第三一０五號
    、四十年台上字第八六號判例足資參照。
三、公訴人認被告涉有違反就業服務法之罪嫌，無非以上開外籍勞工之指證，及其住
    於被告乙○○之家中為其論罪依據。訊據被告甲○○固坦承有於前揭時地僱用一
    名泰籍女子SAENNOI MANEE擔任監護工之事實，惟堅決否認有違反就業服務法之
    犯行，辯稱：因該外籍勞工係申請照顧其父親及料理家務，而其不會煮食，對台
    灣料理無概念，其父母對其料理均無法入口，故請被告代為教導煮菜；被告乙○
    ○亦堅決否認有何違反就業服務法之犯行，並辯稱伊僅教導該外勞女子SAENNOI
    MANEE煮菜，且該泰傭行李、衣物均在被告甲○○家中且均住該處，只有因被告
    甲○○外出公差未回其簡餐店帶該泰傭回家，而電話請託伊代為安頓該泰傭借宿
    一夜，並非住在其家等語。經查：
（一）被告甲○○所僱用之泰傭SAENNOI MANEE於警訊中惟一之調查筆錄，係以英文
      訊問，而以中文作答，而經該外勞女子SAENNOI MANEE、外事警員涂啟峰及翻
      譯人葉桂音分別簽名於後，有該調查筆錄附警訊卷可稽。惟查該泰傭SAENNOI
      MANEE並不會講英文，不會閱讀英文及中文，只會說泰語及簡單之中文，且該
      調查筆錄是例稿，分據證人即該承辦之外事警員涂啟峰、翻譯人葉桂音及泰傭
      SAENNOI MANEE結證在卷。證人即制作調查筆錄之翻譯人葉桂音到庭結證稱：
      「（問：是否當初你所作出之翻譯）沒錯，‧‧當時是透過電話翻譯而製作」
      而證人即該外勞女子SAENNOI MANEE於本院證稱：「（問：被告有無要你說出
      有利於他們的話？（透過翻譯）一個星期內以前有二天在被告乙○○家裏，在
      那裏學煮菜，被告並沒有要我說出有利於他們的話（問：在警局警察有沒有嚇
      你？）有，恐嚇要把我送回家。（問：警訊筆錄有何意見？）我不瞭解警訊內
      容」，綜合上情以觀，該泰傭SAENNOI MANEE指證被告涉犯前揭就業服務法犯
      行之調查筆錄，其證據能力即值懷疑，尚難採為認定被告犯罪之惟一證據。
（二）又被告甲○○所僱用之泰傭SAENNOI MANEE，在本案未被查獲前，其薪資係由
      被告甲○○所給付，有其提出第一商業銀行匯出匯款賣匯水單二紙，外勞薪資
      表、購買手機證明書各一紙附卷可佐，且被告二人之前揭辯詞，尚難認有何違
      反常情之處，又查，被告二人於警訊、偵訊及本院審理時並未自承該外勞女子
   SAENNOI MANEE均住於被告乙○○家中，尚難憑此即認定該外勞女子係受被告
      乙○○所聘僱或留用。
（三）綜上所述，公訴人所憑泰傭SAENNOI MANEE之指證及被告二人之自白等證據，
      尚難認被告甲○○及被告乙○○二人所為，係分別該當就業服務法第五十三條
      第二款、第三款「以本人名義聘僱外國人為他人工作」及「未經許可聘僱或留
      用他人所申請聘僱之外國人」之構成要件，而均應依第五十八條第一項後段論
      處，自不得遽以該罪相繩。此外，復查無其他積極證據足資認定被告上開犯行
      ，其犯罪自屬不能證明，揆諸首揭說明，爰應為無罪之諭知。
五、據上論斷，應依刑事訴訟法第三百零一條第一項前段，判決如主文。
中      華      民      國      八十九      年    一    月    二十八    日
                                  臺灣高雄地方法院刑事第二庭
                                      法  官 劉建利
右正本證明與原本無異。
如不服本判決，應於判決送達後十日內，向本院提出上訴狀。
                                      書記官 林富興
中    華    民    國    八十九    年       一      月      三十一      日


司法院資訊處製作；財團法人民間司法改革基金會備份。
